臺灣彰化地方法院民事裁定　　　　　　 100年度監宣字第14號
聲　請　人　黃江山
相　對　人　黃含笑
利害關係人　黃家傳
上列聲請人聲請監護宣告事件，本院裁定如下：
    主      文
宣告黃含笑（女，民國○○年○月○○日生，身分證統一編號：
Ｚ000000000號）為受監護宣告之人。
選定黃江山（男，民國○○年○○月○○日生，身分證統一編號：
Ｚ000000000號）為受監護宣告之人之監護人。
指定黃家傳（男，民國○○年○月○○日生，身分證統一編號：
Ｚ000000000號）為會同開具財產清冊之人。
聲請費用新臺幣壹仟元由受監護宣告之人負擔。
    理    由
一、按對於因精神障礙或其他心智缺陷，致不能為意思表示或受
    意思表示，或不能辨識其意思表示之效果者，法院得因本人
    、配偶、四親等內之親屬、最近一年有同居事實之其他親屬
    、檢察官、主管機關或社會福利機構之聲請，為監護之宣告
    ，民法第14條第1項定有明文。另按受監護宣告之人應置監
    護人；法院為監護之宣告時，應依職權就配偶、四親等內之
    親屬、最近一年有同居事實之其他親屬、主管機關、社會福
    利機構或其他適當之人選定一人或數人為監護人，並同時指
    定會同開具財產清冊之人；法院選定監護人時，應依受監護
    宣告之人之最佳利益，優先考量受監護宣告之人之意見，審
    酌一切情狀，並注意下列事項：一、受監護宣告之人之身心
    狀態與生活及財產狀況。二、受監護宣告之人與其配偶、子
    女或其他共同生活之人間之情感狀況。三、監護人之職業、
    經歷、意見及其與受監護宣告之人之利害關係。四、法人為
    監護人時，其事業之種類與內容，法人及其代表人與受監護
    宣告之人之利害關係，同法第1110條、第1111條第1項及第
    1111條之1亦分別定有明文。
二、聲請意旨略以：聲請人黃江山為相對人黃含笑之子，相對人
    於民國（下同）99年9月5日因車禍受傷致不能為意思表示或
    受意思表示，或不能辨識其意思表示之效果，為此聲請對相
    對人為監護之宣告，且請求選定聲請人黃江山為相對人黃含
    笑之監護人，同時指定相對人之次子黃家傳為會同開具財產
    清冊之人等語。
三、本件聲請人主張之事實，業據提出戶籍資料、身分證影本五
    件、診斷證明書及彰化縣警察局道路交通事故當事人登記聯
    單等件為證；又本院於鑑定人即行政院衛生署彰化醫院醫師
    梁孫源前訊問相對人，並審驗相對人黃含笑之精神狀況，其
    於接受鑑定時因癱瘓無法動彈，需依靠輪椅，經當場
    點呼其姓名其雖略表點頭之舉動，經詢問其現是否與聲請人
    同住，則點頭，並以左手比出二根手指之手勢，但無法瞭解
    其真意為何，據聲請人補充陳述：相對人目前與伊大娘姑同
    住，未與伊同住等語（本院100年2月15日訊問筆錄參照），
    復參酌鑑定人即醫師梁孫源於本院訊問相對人後陳稱：相對
    人因車禍腦部受傷，可能有失智狀況等語，並出具鑑定報告
    略以：個案（按即相對人）99年9月5日騎車外出時發生車禍
    ，造成意識喪失，當時送往彰化醫院急診救治，並於檢查後
    接受腦部手術治療，個案術後一個月後意識才逐漸恢復，在
    99年12月14日的腦部電腦斷層掃描已發現腦部萎縮現象，於
    100年1月18日又因水腦而住院，接受腦室腹腔導管置入手術
    ，目前右側偏癱，無法言語，大小便無法控制或表達，需包
    著尿布，其理解能力有限，缺乏主動表達，對照顧者的指令
    也多數無法配合，進食容易嗆到，需進食流質飲食，醫學上
    診斷為頭部外傷所致之重度失智。受鑑定人黃含笑雖意識清
    醒，惟無法言語，以簡單手勢溝通，但時常前後不一致，其
    記憶力、定向力、理解判斷力均很差，依迷你失智量表得分
    為3分，臨床失智評估量表為3分，評估個案為重度失智狀態
    ，腦部已出現萎縮現象，不易恢復，回復可能性低，其重度
    失智之情形已達不能為意思表示或受意思表示，且不能辨識
    其意思表示結果之程度，可為監護宣告等語，此有行政院衛
    生署彰化醫院100年2月21日彰醫精字第1000000528號函暨成
    年監護鑑定書附卷足稽。本院審酌上情，認相對人認知、理
    解判斷能力及自我照顧能力均有明顯障礙，需長期由他人協
    助及照顧其生活，其對周遭事務及財務亦需他人代為處理，
    相對人既無處理自己事務之能力，且精神上障礙之程度已達
    不能為意思表示或受意思表示，或不能辨識其意思表示效果
    之能力，故聲請人聲請對相對人為監護之宣告為有理由，應
    予准許。
四、次查，聲請人黃江山、關係人黃家傳分係受監護宣告人黃含
    笑之長子、次子，有戶籍資料附卷可參，彼等與受監護宣告
    之人黃含笑皆屬至親，且受監護宣告之人之二名女兒均出具
    同意書，同意由黃江山擔任監護人及黃家傳為會同開具財產
    清冊之人，彼等二人並具意願，有聲請人提出之同意書在卷
    可憑，本院參酌前揭各節，認由聲請人任監護人，最能符合
    受監護宣告之人之最佳利益，爰選定聲請人黃江山為監護人
    ，並指定黃家傳為會同開具財產清冊之人。
五、依民事訴訟法第608條第1項，裁定如主文。
中    華    民    國  100    年    2    月    24    日
                   家事法庭     法  官  簡燕子
正本係照原本作成。
如不服本裁定關於選定監護人及指定會同開具財產清冊之人等部
分，應於送達後10日內向本院提出抗告狀，並繳納抗告費新臺幣
1，000元；其餘關於宣告監護之部分，不得抗告。
中    華    民    國  100    年    2    月    24    日
                                書記官  葉惠英